【裁判字號】    92,訴,1145
【裁判日期】    921218
【裁判案由】    強盜
【裁判全文】
臺灣彰化地方法院刑事判決                        九十二年度訴字第一一四五號
    公  訴  人  臺灣彰化地方法院檢察署檢察官
    被      告  甲○○
    指定辯護人  本院公設辯護人  辛○○
    被      告  癸○○
    指定辯護人  林偉超律師
    被      告  丙○○
    指定辯護人  本院公設辯護人  辛○○
右列被告因強盜案件，經檢察官提起公訴（九十二年度偵字第四九九五號），本院判
決如左：
    主  文
甲○○連續意圖為自己不法之所有，結夥三人以上，攜帶兇器，以強暴至使不能抗拒
，而取他人之物，處有期徒刑玖年；扣案之口罩壹個、小武士刀壹支均沒收。
丙○○連續意圖為自己不法之所有，結夥三人以上，攜帶兇器，於夜間侵入住宅，以
強暴至使不能抗拒，而取他人之物，處有期徒刑捌年陸月，扣案之口罩壹個、小武士
刀壹支沒收。
癸○○連續意圖為自己不法之所有，結夥三人以上，攜帶兇器，於夜間侵入住宅，以
強暴至使不能抗拒，而取他人之物，處有期徒刑捌年，扣案之口罩壹個、小武士刀壹
支沒收。
    事  實
一、陳慶祥（由臺灣彰化地方法院檢察署另案移送軍事審判機關）分別和甲○○、癸○○、丙○○等人，共同基於意圖為自己不法所有之概括犯罪意思聯絡，連續於
    下列時、地，強盜他人財物：
（一）甲○○、陳慶祥、癸○○於民國九十二年六月十一日二十二時許，由癸○○駕
      駛其父薛金留所有之車號ＫＵＥ─七九一號重型機車，後載陳慶祥及甲○○，
      而結夥三人以上，並持癸○○所有之兇器小武士刀一支，在外四處尋找作案目
      標，於行經彰化縣伸港鄉○○村○○道路時，見丁○○所駕駛之車號九Ｊ─四
      九二九號自小貨車經過，甲○○遂抬起路旁磚塊砸向該自小貨車擋風玻璃，待
      丁○○停車後，陳慶祥即持前揭小武士刀架住丁○○，喝令丁○○將財物交出
      ，癸○○、甲○○則進入自小貨車內搜尋財物，以此強暴之方法使丁○○無法
      抗拒，而強取丁○○所有現金新台幣（下同）二千元及ＮＯＫＩＡ６１５０型
      手機一支，得手後共乘前述重型機車離去，所得贓款由三人共同購買毒品吸食
      完畢，手機部分則因丁○○認識癸○○，翌日由丁○○前往癸○○住處向其索
      回。
（二）甲○○、陳慶祥於同年六月十二日二十時許，攜帶癸○○所有之兇器小武士刀
      一支，在彰化縣伸港鄉泉州村遇見騎乘機車行經之姚世弦，陳慶祥遂要求不知
      情之姚世弦搭載其二人前往彰化縣線西鄉而四處搜尋作案目標，嗣於同日時四
      十分許，途經線西鄉○○村○○路一四六號己○○所經營之旭利商店前，陳慶
      祥即向姚世弦稱要下車買東西，而與戴上口罩之甲○○共同進入該商店內後，
      甲○○即持前述小武士刀架住己○○，並喝令：不要喊叫，如果喊叫就殺了你
      等語，以此強暴之方法使己○○無法抗拒，而由陳慶祥搜括收銀台、抽屜內之
      現金約一萬元得手，隨即跑出店外，共乘姚世弦之機車逃逸，所得贓款由二人
      共同購買毒品吸食完畢。
（三）陳慶祥、癸○○、丙○○於同年六月十三日夜間二十一時許，共乘癸○○駕駛
      之車號ＫＵＥ─七九一號重型機車，而結夥三人以上，並持癸○○所有之兇器
      小武士刀一支，在外四處尋找作案目標，於行經伸港鄉○○村○○路時，見戊○獨自一人行走，遂尾隨戊○，見戊○進入其於泉州路五十九號之住宅內，陳
      慶祥即與丙○○一同下車，癸○○在巷口把風，丙○○則在該住宅門前把風，
      由陳慶祥持前述小武士刀侵入該住宅內架住戊○頸部，並喝令其不要出聲，以
      此強暴之方法使戊○無法抗拒，並動手取走戊○身上現金約六千元，得手後三
      人即迅速共乘前述重型機車離去，所得贓款由三人持往購買毒品吸食完畢。
（四）陳慶祥、癸○○、丙○○於同年六月十四日四時四十分許，共乘癸○○駕駛之
      車號ＫＵＥ─七九一號重型機車，而結夥三人以上，並持癸○○所有之兇器小
      武士刀一支，在外四處尋找作案目標，嗣行經彰化縣和美鎮○○里○○路○段
      二六一巷十六號壬○○○經營之早餐店前，三人見有機可乘，陳慶祥即與丙○○一同下車，由癸○○在巷口把風，陳慶祥即持前揭小武士刀與丙○○進入店
      內，由陳慶祥以刀抵住壬○○○，並喝令壬○○○不要動，以此強暴之方法使
      壬○○○無法抗拒，而由丙○○動手扯下壬○○○佩戴於頸部之金項鍊一條並
      取走壬○○○身上之現金一千三百元，得手後即迅速共乘癸○○所駕駛，在外
      等候之重型機車離去。所得贓款一千三百元由陳慶祥持往購買毒品花用完畢，
      金項鍊則由丙○○持往位於彰化縣伸港鄉○○路四十八號之成都珠寶銀樓典當
      得款四千一百二十一元後，亦持往購買毒品花用完畢。
（五）陳慶祥、甲○○、丙○○於同年六月十六日四時四十分許，由陳慶祥駕駛向不
      知情友人「王哥」借得之車號不詳輕機型機車，後載甲○○、丙○○，而結夥
      三人以上，並持癸○○所有之兇器小武士刀一支，在外四處尋找作案目標，嗣
      行經彰化縣伸港鄉○○村○○路五０二號乙○○所經營之早餐店前時，見有機
      可乘，甲○○即戴上口罩與陳慶祥、丙○○一同進入店內，由甲○○持刀抵住
      乙○○頸部，喝令乙○○交出財物，以此強暴之方法使乙○○無法抗拒，陳慶
      祥、丙○○則在櫃檯內搜尋財物，而取得現金約一萬元後，隨即共乘前述輕型
      機車逃逸。所得贓款其中五千元三人共同購買毒品吸食，丙○○、甲○○另各
      分得一千元，其餘三千元則由陳慶祥取走。
二、案經彰化縣警察局和美分局報告臺灣彰化地方法院檢察署檢察官偵查起訴。
    理  由
一、右揭編號二、三、四、五之犯罪事實，已分據被告甲○○、癸○○及丙○○於本
    院審理時坦承不諱，惟被告甲○○、癸○○於本院審理時矢口否認有編號一之犯
    罪事實，辯稱：我們之前向丁○○購買毒品，但是因為毒品成分不好無法施用，
    所以想要拿回購買毒品的錢，並不是要強盜他云云，經查：
（一）編號二、三、四、五之犯罪事實已據被告三人坦承不諱，核與證人即共犯陳慶
      祥於偵查中所證述之情節相符，亦與被害人己○○、戊○、壬○○○及乙○○
      於警詢時證述遭強盜之過程及損失之財物等情一致，而丙○○於搶得犯罪事實
      編號四之被害人壬○○○所有之金項鍊一條後，持往位於彰化縣伸港鄉○○路
      四十八號成都珠寶銀樓典當得款四千一百二十一元之情，亦有成都珠寶銀行金
      飾買入登記簿影本一紙附卷可稽，此外復有甲○○所有供作案用之口罩一個、
      癸○○所有供作案用之小武士刀一支扣案可資佐證，此部份之犯罪事實事證明
      確，被告三人之犯行均堪認定。指定辯護人雖為被告癸○○辯護稱：被告癸○○於編號三、四之犯行，均未參與犯罪構成要件之實施云云，然查被告癸○○
      於本院審理時坦承事先就知道要去強盜，仍駕駛車號ＫＵＥ─七九一號重型機
      車搭載共犯陳慶祥、丙○○四處找尋強盜之目標，並提供其所有之小武士刀供
      作案用，犯後亦搭載共犯離開，並一同持贓款前往購買毒品施用等情，於警詢
      時亦坦承在強盜之過程中擔任把風之工作等語，顯見其不僅與共犯陳慶祥、丙○○間有犯意之聯絡，亦分擔犯罪行為一部之把風行為，故其所為亦應認為係
      共同正犯，指定辯護人所辯尚不足採信。
（二）被告甲○○、癸○○雖於本院審理時矢口否認有編號一之犯罪事實，指定辯護
      人亦為被告癸○○辯護稱：被告癸○○此部份之犯罪事實既係被告等人向被害
      人丁○○討回購買毒品金額之行為，至多僅構成妨害自由罪云云，並請求傳訊
      丁○○到庭作證。查被害人丁○○於警詢中證述之詞，係屬被告以外之人在司
      法警察調查中所為之陳述，而被害人丁○○已於九十二年十一月二日死亡，有
      臺灣彰化地方法院檢察署相驗屍體證明書影本一紙附卷可按，且經本院調查結
      果認具有可信之特別狀況（詳如後述），又為證明被告癸○○及甲○○犯罪事
      實之存否所必要，依刑事訴訟法第一百五十九條之三第一款規定，自得為證據
      ，具有證據能力；次查被告甲○○於警詢、偵查時均坦承：「當日我是和陳慶
      祥及癸○○三人共同作案，由癸○○騎其所有ＫＵＥ─七九一號重型機車載陳
      慶祥來我家載我外出，我們三人就共同找尋作案目標，最後在作案地點碰到丁○○開一部小貨車經過，我就拿起路旁磚頭往丁○○小貨車前擋風玻璃砸，丁○○一停車就由陳慶祥拿出刀子架住丁○○，陳慶祥就叫丁○○把東西拿出來
      ，我們拿到錢及手機就由癸○○騎小路至我家，搶得之二千元我們共同購買吸
      食毒品花光了。」等情，被告癸○○於警詢時亦坦承：「當天我們由伸港鄉○○路尚鑫科技廣場出發，由我騎重機車ＫＵＥ─七九一號載陳慶祥及甲○○，
      到達案發地點發現該輛小貨車停在該處，由我把機車停在該小貨車前面，陳慶
      祥持刀架住被害人的脖子說把東西都交出來，當時我就動手開車們翻看有無財
      物，在一旁的甲○○也跟著上來翻看有無財物，我翻沒有財物就到機車旁等候
      差不多幾分鐘，我見陳慶祥及甲○○回到機車旁，我就載他們回到尚鑫科技廣
      場，這次我們搶到二千元及一支ＮＯＫＩＡ手機，錢我們共同購買毒品花光了
      ，手機則於第二天歸還被害人。」等情，核與證人即共犯陳慶祥於偵查中證述
      ：「六月十一日晚上十一時許有與甲○○、癸○○搶一台自小貨車，我認識被
      害人丁○○，他沒有欠我錢，我剛好在路上遇到他，我提議要搶他的，甲○○
      、癸○○事先知情。我拿刀抵住被害人脖子，搶得財物拿去買毒品一起吸掉了
      ，手機後來有還給被害人。」等情大致相符，亦與被害人丁○○於警詢時證述
      其遭強盜之過程及損失之財物等情一致，此外復有贓物認領保管單一紙附卷及
      被告癸○○所有供作案用之小武士刀一支扣案可資佐證，顯見被害人丁○○於
      警詢時證述之情節應堪採信，被告甲○○、癸○○於本院審理時空言僅係與被
      害人丁○○之買賣毒品糾紛云云，無非事後卸責之詞，不足採信，此部份事證
      已臻明確，被告甲○○、癸○○之犯行均堪以認定。
二、指定辯護人為被告癸○○辯護稱：依最高法院七十六年臺上字第七二一０判例之
    見解，因被告癸○○並未在場共同實施或在場參與分擔實施強盜行為，故不構成
    結夥三人以上之要件云云。惟按刑法上所謂結夥三人以上係指有共同犯罪之故意
    ，結為一夥而言，把風行為，在排除犯罪障礙，助成犯罪之實現，在合同意思範
    圍內分擔犯罪行為之一部，並非單純之同謀共同正犯，故仍應計入結夥之內（最
    高法院九十二年臺上字第二七七０號判決參照）。本件被告癸○○就犯罪事實編
    號三、四部分，既確有在場把風之行為，即屬在場分擔實施犯罪行為之一部，並
    非單純之同謀共同正犯，自應計入結夥之內，核與前揭判例意旨並不相違，指定
    辯護人此部份見解，容有誤會，附此敘明。又按扣案之小武士刀，在客觀上對人
    之生命、身體具有危險性，持以犯罪，應屬兇器無誤。故核被告甲○○、癸○○
    於犯罪事實編號一所為係犯刑法第三百三十條第一項之結夥三人以上攜帶兇器強
    盜罪，被告甲○○於犯罪事實編號二所為係犯刑法第三百三十條第一項之攜帶兇
    器強盜罪，被告癸○○、丙○○於犯罪事實編號三所為係犯刑法第三百三十條第
    一項之結夥三人以上攜帶兇器於夜間侵入住宅強盜罪，被告癸○○、丙○○於於
    犯罪事實編號四所為係犯刑法第三百三十條第一項之結夥三人以上攜帶兇器強盜
    罪，被告甲○○、丙○○於犯罪事實編號五所為係犯刑法第三百三十條第一項之
    結夥三人以上攜帶兇器強盜罪。被告甲○○、癸○○與共犯陳慶祥間，就右揭犯
    罪事實一部分，被告甲○○與共犯陳慶祥間，就右揭犯罪事實二部分，被告丙○○、癸○○與共犯陳慶祥間，就右揭犯罪事實三、四部分，被告甲○○、丙○○
    與共犯陳慶祥間，就右揭犯罪事實五部分，有犯意聯絡及行為分擔，均為共同正
    犯。被告三人所為之前揭加重強盜犯行，均時間緊接，觸犯構成要件相同之罪，
    顯係各基於概括之犯意為之，均為連續犯，應依刑法第五十六條規定，被告甲○○從一重論以結夥三人以上攜帶兇器強盜罪，被告丙○○、癸○○均從一重論以
    結夥三人以上攜帶兇器於夜間侵入住宅強盜罪，並均加重其刑。公訴意旨認被告
    甲○○所為係犯結夥三人以上攜帶兇器於夜間侵入住宅強盜罪，容有誤認，附此
    敘明。爰審酌被告三人均正值青年，不思向上，染上毒癮後為取得吸毒之資金，
    竟圖謀不勞而獲之不法利益，屢次犯案，渠等犯罪手段具有暴力性，已對被害人
    等之身心造成鉅創，並危害社會治安，犯罪所生危害非淺，其中被告甲○○多次
    持刀抵住被害人，其惡性較重，被告丙○○動手搜刮財物，其惡性次之，而被告
    癸○○僅負責在外把風，惡性較低，且其因輕度智能不足而毋庸服役之情，有行
    政院衛生署彰化醫院診斷證明書、彰化縣政府免役證明書影本各一份在卷可稽，
    其於前揭犯行之際較易受其餘被告影響左右，暨渠等犯罪後坦承大部分犯行，態
    度尚稱良好等一切情狀，分別量處如主文所示之刑。末查扣案之口罩一個，係被
    告甲○○所有，而扣案之小武士刀一支，係被告癸○○所有，均供共同行搶所使
    用之物，業據被告甲○○、癸○○供述屬實，爰依刑法第三十八條第一項第二款
    之規定，併予諭知沒收。
據上論斷，應依刑事訴訟法第二百九十九條第一項前段，刑法第二十八條、第五十六
條、第三百三十條第一項、第三十八條第一項第二款，判決如主文。
本案經檢察官庚○○到庭執行職務。
中      華      民      國    九十二    年     十二     月     十八     日
                              臺灣彰化地方法院刑事第三庭
                                    審判長法官       李  進  清
                                    法      官       高  文  崇
                                    法      官       紀  佳  良
右正本證明與原本無異。
如不服本判決，應於判決送達後十日內向本院提出上訴狀( 須附繕本 )。
                                    法院書記官       陳  鍚  威
中      華      民      國    九十二    年     十二     月     三十     日
附錄本案論罪科刑法條：
刑法第三百三十條第一項：
犯強盜罪而有第三百二十一條第一項各款情形之一者，處七年以上有期徒刑。


司法院資訊處製作；財團法人民間司法改革基金會備份。
